【裁判字號】    98,交抗,748
【裁判日期】    980330
【裁判案由】    違反道路交通管理處罰條例
【裁判全文】
臺灣高等法院交通事件裁定             98年度交抗字第737號
                                     98年度交抗字第748號
                                     98年度交抗字第749號
                                     98年度交抗字第750號
抗  告  人
即受處分人  甲○○
上列抗告人因違反道路交通管理處罰條例案件，不服臺灣基隆地
方法院，中華民國98年2月11日所為裁定（98年度交聲字第3、4
、5、6號），提起抗告，本院裁定如下：
    主  文
抗告駁回。
    理  由
一、原裁定意旨略以：本件異議人即受處分人甲○○所有之車牌
    號碼QXB-950號輕型機車，因分別於民國97年11月19日19 時
    28分、同年11月21日18時5分、同年月22日15時43分、同年
    月24日8時42分許，在臺北市○○路○段686號設有禁止臨時
    停車標誌處所之人行道（騎樓）上違規停放，遂經臺北市政
    府松山分局員警拍照採證後，逕行掣單舉發，依道路交通管
    理處罰條例第56條第1項第1款之規定，裁處異議人罰鍰各新
    臺幣（下同）600元。受處分人不服聲明異議，經原審調查
    ，認原處分機關誤以異議人係在「設有禁止臨時停車處所停
    車」，而有未洽，受處分人之異議雖無理由，惟原處分既有
    不當，自應將原處分均撤銷，並依道路交通管理處罰條例第
    56條第1項第4款及違反道路交通管理事件統一裁罰基準表，
    自為裁處異議人罰鍰各新臺幣600元等語。
二、抗告意旨略以：（一）此工程如為96年就已開始動工，為何
    現場無任何政府重大工程告示方式，以張告週知所有相關人
    等。對於松山分局未將標示用具配置現場，即開立罰單，如
    果有完整的警告方式及變更禁停告示立牌，則不會有申訴的
    動作及相關法律訴訟之人力浪費。（二）當本人收到第一張
    罰單時，就已前往了解同時移動車輛並拍攝現場機慢車，發
    現標示警告用牌張貼於停車地點大樓內側咖啡色牆面上，因
    為大樓陰影及牆面顏色根本無法清楚辨識，失去警告標識之
    用意，地板更無任何記號或線條。（三）本人所拍攝之照片
    日期為97年11月25日，當時並無任何相關警告立牌或公告。
    松山警分局提供之照片為97年12月之後的照片，事後補強之
    證據，不足採信，請求撤銷原處分之罰鍰云云。
三、按設有禁止停車標誌、標線處所不得停車；汽車（含機車）
    駕駛人停車時，在設有禁止停車標誌、標線之處所停車，處
    新臺幣600元以上1,200元以下罰鍰，道路交通安全規則第
    112 條第1項第4款、道路交通管理處罰條例第56條第1項第4
    款分別定有明文。又禁止停車標誌，用以告示不得停放車輛
    。但臨時停車不受限制。設於禁停路段。已設有禁止停車標
    線者，得免設之。本標誌僅用標準型一種，並需加設附牌。
    附牌為白底黑字及黑色細邊，上半部說明禁停時間，下半部
    說明禁停範圍或以箭頭指示禁停路段。設於起點者，箭頭向
    左；設於終點者，箭頭向右；禁停路段過長者，中間得增設
    一面，箭頭為雙向，道路交通標誌標線號誌設置規則第78條
    第1項前段、第2項亦有明定。
四、經查：
（一）抗告人所有之前揭車輛，分別於附表編號一至四所示之時
      間，停放在臺北市○○路○段686號之人行道（騎樓）上
      ，且舉發時抗告人並不在場等情，為抗告人所不爭，並有
      違規查詢報表、98年11月19日、22日舉發照片、臺北市政
      府警察局交通大隊委外作業中心作業中案件明細表、98年
      11月24日、21日舉發通知單及98年11月24日、21日舉發照
      片在卷可稽（見原審卷第7、8、17至18、20、22至23頁）
      ，而臺北市○○路○段（含686號）騎樓之禁停管制，係
      依96年8月7日配合臺北市捷運松山線CG590C區段標工程辦
      理八德路4段騎樓實施禁停管制會勘結論辦理，並於96年9
      月17日起正式實施。該處之禁止停車標示，為97年11月1
      日張貼於臺北市○○路○段686號7-11超商之門旁牆、騎
      樓外柱之馬路側及相對側，有臺北市政府警察局松山分局
      98年1月19日北市警松分交字第09830426900號函暨函附現
      場照片、臺北市政府捷運工程局中區工程處函、會勘紀錄
      等件附卷可按（見原審卷第24至33頁），故抗告人所有之
      前揭車輛係在設有禁止停車標誌處所停車之違規事實堪以
      認定。
（二）抗告人於原審雖辯稱其於97年11月25日自行至違規處拍攝
      照片顯示，違規地點並未有禁止停車標誌之張貼，同時亦
      無黃色禁止停車圓錐柱，且尚有警用機車停放於現場，無
      法明確得知該處為禁止停車區云云。查依抗告人所提出於
      97年11月25日自行至違規處拍攝照片所示，固未見禁止停
      車標誌之張貼或禁止停車圓錐柱之設置，惟此係因拍攝角
      度所致，當時禁止停車標誌係張貼於臺北市○○路○段68
      6號7-11超商之門旁牆、同區另一騎樓外柱之馬路側及相
      對側，有臺北市政府警察局松山分局上述函文及函附照片
      在卷可參，且依臺北市政府警察局松山分局函附照片所示
      ，該處所張貼之禁止停車標誌十分明顯，故抗告人辯稱無
      法明確得知該處為禁止停車區云云，自不足採。又抗告人
      違規停車之日期均在97年11月25日前，故其以97年11月25
      日至違規處拍攝照片顯示有警用機車停放於現場，認有誤
      認該處可合法停車之虞，當不足採，況斯時警車是否係在
      執行任務停放在禁止停車區域情事，而有道路交通安全規
      則第93條第2項消防車、救護車、警備車及工程救險車執
      行緊急任務時「不受標線指示限制」之問題，依該照片無
      從得知，且該處既已設有明顯之禁止停車標誌，則不論警
      察人員或其他車輛是否有違規停車行為，均不能因此解免
      抗告人本件應負之交通違規責任。
（三）抗告人於原審雖又辯稱其並未刻意違規，若有違規可將舉
      發通知單夾在車上或直接將車輛移至拖吊場以提醒車主注
      意，何以多次開立罰單，且若上開處所禁止停車，何以抗
      告人自行拍攝時點，該人行道週邊仍有多輛機車停放該處
      云云，惟按違反行政法上義務之行為非出於故意或過失者
      ，不予處罰，94年2月5日修正公布，95年2月5日施行之行
      政罰法第7條1項定有明文，換言之，違反行政法上義務不
      論係故意或過失，均在處罰之列。又所謂「過失」，以行
      為人對於結果之發生按其情節應注意，並能注意，而不注
      意者稱之，除事出突然，依當時情形，不能注意時，或縱
      予以注意，仍無法避免結果之發生者，始不得令負過失責
      任。查上開違規處所已設有明顯之禁止停車標誌，業如前
      述，故該禁止停車標誌，乃抗告人所得注意，故抗告人縱
      未故意違規，惟其疏未注意上開禁止停車標誌之設置，亦
      難解免其過失之責任。又逕行舉發者，應按已查明之資料
      填註車牌號碼、車輛種類、車主姓名及地址，並於通知單
      上方空白處加註逕行舉發之文字後，由舉發機關送達被通
      知人，違反道路交通管理事件統一裁罰基準及處理細則第
      11條第1項第3款第4目定有明文，是舉發單位於抗告人不
      在場之際，依前揭規定逕行舉發，並依法將舉發通知單送
      達於抗告人，自合乎法律程序，倘將舉發通知單任意夾在
      車上，反而有未合法送達之情。再汽車駕駛人在設有禁止
      停車標誌、標線之處所停車，交通勤務警察、依法令執行
      交通稽查任務人員或交通助理人員，應責令汽車駕駛人將
      車移置適當處所；如汽車駕駛人不予移置或不在車內時，
      得由該交通勤務警察、依法令執行交通稽查任務人員或交
      通助理人員為之，道路交通管理處罰條例第56條第3項固
      定有明文，惟該條文係規定「得」，亦即交通勤務警察、
      依法令執行交通稽查任務人員或交通助理人員，得視現場
      交通狀況決定是否將車移置適當處所，且逕行舉發汽車有
      道路交通管理處罰條例第56條第1項之情形，而駕駛人、
      汽車所有人不在場或未能將汽車移置每逾2小時，得連續
      舉發，同法第85條第2項第2款復有明定，是舉發員警未將
      抗告人違規車輛移至拖吊場，並依法連續舉發，自無違法
      之虞，況該違規處所既已設有明顯之禁止停車標誌，舉發
      員警自無再以其他方式提醒車主該處係禁止停車之必要，
      故抗告人以舉發員警未將舉發通知單夾在車上或拖吊車輛
      提醒車主注意云云，自不足採。另抗告人停車之前揭處所
      係禁止停車處所，此乃客觀之事實，不因其他車輛亦違規
      停車而有所不同，故抗告人以該人行道週邊仍有多輛機車
      停放該處，質疑該處非違規停車處所云云，亦不足採。
（四）另查，依臺北市政府警察局松山分局提出之舉發單號AO00
      00000號所附舉發照片所示，抗告人停車處所似有停車格
      之繪製。惟查，抗告人於97年11月19日19時28分所停放地
      點之停車格，係該處超商為管理騎樓停車秩序所私繪，非
      合法停車格，已由達欣工程公司塗銷，有臺北市政府警察
      局松山分局98年1月19日北市警松分交字第09830426900號
      書函附卷可稽。且車輛停放線，用以指示車輛駕駛人停放
      車輛之位置與範圍。本標線之線型為白實線，線寬10公分
      ，但機器腳踏車停放線劃設於非車道上者，得採用線寬5
      公分，乃「道路交通標誌標線號誌設置規則第190條第1項
      、第2項」所明定，抗告人為領有駕駛執照之人，對於白
      實線停車格之繪製始為合法停車格，自難諉為不知，而上
      開舉證照片所繪製之停車格為黃色實線並非白色實線，與
      法不符，故抗告人停放地點店家私繪之機車格，亦不致遭
      誤認為合法之停車格，而得以解免。
（五）至抗告人抗告意旨稱：其所拍攝之照片日期為97年11月25
      日，當時並無任何相關警告立牌或公告，松山警分局提供
      之照片為97年12月之後的照片，事後補強之證據，不足採
      信云云，惟查，抗告人所提出於97年11月25日自行至違規
      處拍攝照片所示，未見禁止停車標誌之張貼，實因拍攝角
      度所致，而非松山警分局事後補強之證據，當時禁止停車
      標誌即張貼於臺北市○○路○段686號7-11超商之門旁牆
      、同區另一騎樓外柱之馬路側及相對側，已如前述，故抗
      告人辯稱當時並無任何相關警告立牌或公告云云，自不足
      採。另抗告人指陳：標示警告用牌張貼於停車地點大樓內
      側咖啡色牆面上，因為大樓陰影及牆面顏色根本無法清楚
      辨識，失去警告標識之用意云云。經查，依原審卷附且依
      臺北市政府警察局松山分局函附照片所示，該處禁止停車
      標誌所張貼之位置十分明顯，且該標誌除張貼於系爭地點
      之大樓內側咖啡色牆面上外，尚張貼於同區另一騎樓外柱
      之馬路側及相對側，並無因大樓陰影及牆面顏色致無法辨
      識之情，況系爭地點設有7-11超商門市，照明良好，縱於
      夜間亦得明顯辨識，故抗告人辯稱難以辨識云云，顯係卸
      責之詞，亦不足採。至抗告人於本院提出現場相片主張被
      開立罰單地點，有不同警告方式，地面上無油漆或標示云
      云，惟查，依上揭道路交通標誌標線號誌設置規則第78條
      第1項前段、第2項之規定，禁止停車標誌之附牌為白底黑
      字及黑色細邊，上半部說明禁停時間，下半部說明禁停範
      圍或以箭頭指示禁停路段；自不以於地面油漆或標示為必
      要，經核本件之禁止停車標誌已符合規定。至抗告人其餘
      所提非現場照片部分，核與本件無涉，均無從援引為有利
      於抗告人之認定。
五、綜上所述，原審以原處分機關誤以抗告人係在「設有禁止臨
    時停車處所停車」，而將原處分均撤銷，並依道路交通管理
    處罰條例第56條第1項第4款及違反道路交通管理事件統一裁
    罰基準表，自為裁處抗告人罰鍰各新臺幣600元，經核原審
    裁定認事用法並無不合，抗告人所執前詞，指摘原裁定不當
    為無理由，應予駁回。
據上論斷，應依道路交通案件處理辦法第26條，刑事訴訟法第41
2條，裁定如主文。
中    華    民    國    98    年    3     月    30    日
                  刑事第六庭    審判長法  官  林堭儀
                                      法  官  張明松
                                      法  官  吳淑惠
以上正本證明與原本無異。
不得再抗告。
                                      書記官  陳雅加
中    華    民    國    98    年    4     月    2     日
附表：
┌──┬─────┬─────┬──────┬────┬────┬────┐
│編號│ 違規時間 │ 違規地點 │ 違規事實   │舉發單號│裁決號碼│罰鍰（新│
│    │          │          │            │        │        │臺幣）  │
├──┼─────┼─────┼──────┼────┼────┼────┤
│一  │97年11月19│臺北市八德│在設有禁止停│北市警交│基監第裁│600元   │
│    │日19時28分│路4段686號│車標誌處所停│大字第A0│42-AO032│        │
│    │          │人行道    │車          │0000000 │5902號  │        │
│    │          │          │            │號      │        │        │
├──┼─────┼─────┼──────┼────┼────┼────┤
│二  │97年11月21│   同上   │   同上     │北市警交│基監第裁│600元   │
│    │日18時05分│          │            │大字第A0│42-AO032│        │
│    │          │          │            │0000000 │6712號  │        │
│    │          │          │            │號      │        │        │
├──┼─────┼─────┼──────┼────┼────┼────┤
│三  │97年11月22│   同上   │   同上     │北市警交│基監第裁│600元   │
│    │日15時43分│          │            │大字第A0│42-AO032│        │
│    │          │          │            │0000000 │5349號  │        │
│    │          │          │            │號      │        │        │
├──┼─────┼─────┼──────┼────┼────┼────┤
│四  │97年11月24│   同上   │   同上     │北市警交│基監第裁│600元   │
│    │日8時42分 │          │            │大字第A0│42-AO032│        │
│    │          │          │            │0000000 │5643號  │        │
│    │          │          │            │號      │        │        │
└──┴─────┴─────┴──────┴────┴────┴────┘


司法院資訊處製作；財團法人民間司法改革基金會備份。
